臺灣桃園地方法院民事簡易判決
110年度桃簡字第258號
原      告  柯福權  
訴訟代理人  許世烜律師
被      告  馬瑞明  
訴訟代理人  呂宗達律師
            官寧郁律師
上列當事人間確認本票債權不存在事件，經本院於民國111年3月
24日言詞辯論終結，判決如下：
    主      文
一、確認兩造間就如附表一所示借據之金錢消費借貸關係不存在
    。
二、確認被告持有原告所簽發如附表二所示之本票，對原告之本
    票債權不存在。
三、訴訟費用由被告負擔。
    事實及理由
壹、程序部分：
一、按確認法律關係之訴，非原告有即受確認判決之法律上利益
    者，不得提起之，民事訴訟法第247 條前段定有明文，該條
    所謂即受確認判決之法律上利益，係指因法律關係之存否不
    明確，致原告在私法上之地位有受侵害之危險，而此項危險
    得以對於被告之確認判決除去之者而言。經查，本件被告持
    有原告所簽立如附表一所示之借據（下稱系爭借據），並據
    以在臺灣苗栗地方檢察署109年度偵字第3246號案件中向員
    警提示而主張兩造消費借貸關係存在（見臺灣苗栗地方檢察
    署109年度偵字第3246號卷第10、37頁）；又持原告所簽發
    如附表二所示之本票（下稱系爭本票）向原告主張票據權利
    ，惟原告均否認上開消費借貸關係及系爭本票之債權存在，
    並提起本件確認債權不存在之訴，其如獲勝訴確定判決，得
    排除被告行使上開債權之危險，是原告提起本件確認債權不
    存在之訴，有即受確認判決之法律上利益，合先敘明。
二、又原告於判決確定前，得撤回訴之全部或一部，民事訴訟法
    第436 條第2 項適用第262 條第1 項前段定有明文。經查，
    原告起訴時請求：「㈠原告於民國109年3月14日所簽發之系
    爭本票予被告之票據行為，應予撤銷」（見本院桃簡字卷第
    4頁），嗣於民國110年11月23日具狀撤回上開聲明㈠部分，
    且被告未為異議，核原告所為係撤回訴之一部，依上開規定
    ，應予准許。
三、再簡易訴訟之訴狀送達後，原告不得將原訴變更或追加他訴
    ，但請求之基礎事實同一者，不在此限，民事訴訟法第436
    條第2項適用第255條第1項第2款定有明文。經查，原告起訴
    時請求：「㈡確認兩造間就系爭本票之票據債權不存在（見
    本院卷第4頁），嗣於110年11月23日具狀變更訴之聲明為：
    「㈠確認兩造間就系爭借據之金錢消費借貸關係不存在。㈡確
    認兩造間就系爭本票，票據債權不存在」（見本院卷第41頁
    ），就追加訴之聲明㈠部分，系爭借據及系爭本票之簽發原
    因均涉及兩造間多層次傳銷契約之獎金內容，是核追加之聲
    明㈠與原聲明㈡請求基礎事實均與兩造間多層次傳銷契約關係
    等事宜有關，請求事實自屬同一，依上揭規定，應予准許。
貳、實體部分：
一、原告主張：原告設立康得寶有限公司（下稱康得寶公司），
    經營健康食品之推廣、批發、銷售等業務，而被告前於107
    年間與原告有買賣產品之交易，後因糾紛而未再往來。嗣於
    109年3月14日，被告竟夥同友人至原告上課之苗栗縣○○鄉○○
    村○○○00號之教室中，主張兩造間有多層次傳銷契約關係存
    在，且原告積欠被告多層次傳銷經營權之獎金，而要求原告
    簽立系爭借據及簽發系爭本票交與被告，原告為避免影響在
    場會員而無奈應允被告，然兩造間實無任何金錢借貸關係存
    在，且多層次傳銷依法需訂立書面而為要式行為，兩造並未
    簽立多層次傳銷書面，則兩造自無成立多層次傳銷契約之關
    係存在，是系爭本票之債權債務關係亦不存在，爰依法提起
    本件訴訟，請求確認金錢消費借貸關係及本票債權不存在等
    語，並聲明：如主文第1項至第2項所示。
二、被告則以：原告因知悉被告具有廣大之人脈，而於107年5、
    6月間口頭邀請被告加入康得寶公司成為下線，並應允被告
    每介紹1人加入康得寶公司且購買1個單位之經營權者，被告
    即可獲得獎金新臺幣（下同）23,000元，被告至107年10月
    底為止，已介紹33個單位之經營權加入康得寶公司，是原告
    依約應給付被告每單位每月3,000元之紅利金，且依約原告
    應給付被告獎金三年，惟被告僅支付至107年10月止即拒不
    給付，此後被告多次催討，原告均百般推託且避不見面。截
    至109年3月止，原告已積欠被告1,683,000元之獎金未給付
    。被告嗣後得悉原告之行蹤，始於上開時間到場要求原告給
    付上開獎金，原告當場有口頭答應被告要給付1,300,000元
    之紅利金，被告遂要求原告簽立系爭借據及簽發系爭本票以
    作為擔保，是兩造之間並非消費借貸之關係等語，資為抗辯
    。並聲明：原告之訴駁回。
三、本院得心證之理由：
　㈠就系爭借據部分：
　　按當事人於言詞辯論時為訴訟標的之捨棄或認諾者，應本於
    其捨棄或認諾為該當事人敗訴之判決，該條規定於簡易訴訟
    程序亦有適用，民事訴訟法第436 條第2 項、第384 條分別
    定有明文。查，本件原告關於確認兩造間就系爭借據之金錢
    消費借貸關係不存在之請求，依被告於言詞辯論期日之陳述
    （見本院卷第68頁），足認已為認諾之表示，是依前開法律
    規定，本院應本於被告認諾而為被告敗訴之判決。是原告之
    請求，應予准許。
　㈡就系爭本票部分：
　⒈按本票固為無因證券，票據債務人不得以自己與發票人或執
    票人前手間所存在之抗辯事由，對抗執票人。然發票人非不
    得以自己與執票人間所存之抗辯事由對抗執票人，此觀票據
    法第13條上段之反面解釋而自明。又如發票人一旦提出其基
    礎原因關係不存在之對人抗辯，執票人自應就該基礎原因關
    係存在之積極事實，負舉證責任（最高法院81年台上字第87
    9號判決要旨參照）。再多層次傳銷事業於傳銷商參加其傳
    銷計畫或組織時，應與傳銷商締結書面參加契約，並交付契
    約正本。前項之書面，不得以電子文件為之，多層次傳銷管
    理法第13條亦定有明文。另為落實多層次傳銷事業對傳銷商
    之告知義務，並使雙方權利義務關係臻於明確，爰規範多層
    次傳銷事業應與傳銷商締結書面參加契約並交付契約正本，
    且此書面要式契約之法定方式，不得以電子文件為之，多層
    次傳銷管理法第13條之立法意旨可資參照。而法律行為，不
    依法定方式者，無效，民法第73條第1項本文定有明文。
　⒉系爭本票之基礎原因關係為多層次傳銷契約乙情，為兩造所
    不爭執（見本院卷第68頁背面至第69頁），是此部分之事實
    ，首堪認定。而被告固抗辯多層次傳銷契約已有效成立，原
    告應給付多層次傳銷契約中之獎金，並提出康得寶經銷商申
    請書暨同意書、系爭本票、免用統一發票收據等（見本院卷
    第37至38頁、第55至61頁、第75至83頁）為證，然為原告所
    否認，揆諸上開規定，自應由被告就多層次傳銷契約有效成
    立在兩造之間負舉證之責。經查，被告提出之康得寶經銷商
    申請書暨同意書係空白文件，被告並未在該同意書上填寫任
    何文字，兩造亦均未在該同意書上簽名乙情，有康得寶經銷
    商申請書暨同意書（見本院卷第37頁）在卷可參，而被告於
    本院詢問時亦自認：兩造之間只有口頭協議，並未簽立書面
    契約等語（見本院卷第85頁），揆諸上開規定，被告主張為
    系爭本票原因關係之多層次傳銷契約因欠缺成立要件而無效
    。此外，被告復未能舉其他事證以明多層次傳銷契約有效成
    立於兩造之間，是原告主張確認被告對系爭本票之債權不存
    在，即屬有據。
四、綜上所述，原告請求確認兩造間就系爭借據之金錢消費借貸
    關係及系爭本票債權不存在，為有理由，應予准許。
五、訴訟費用負擔之依據：民事訴訟法第78條。 
中　　華　　民　　國　　111 　年　　4 　　月　　15　　日
                  桃園簡易庭  法  官  顏嘉漢
以上為正本係照原本作成。
如不服本判決，應於送達後20日內，向本院提出上訴狀並表明上
訴理由，如於本判決宣示後送達前提起上訴者，應於判決送達後
20日內補提上訴理由書（須附繕本）。
如委任律師提起上訴者，應一併繳納上訴審裁判費。   
中　　華　　民　　國　　111 　年　　4 　　月　　15　　日
                              書記官  楊上毅
附表一：
簽立日 金額 （新臺幣） 借款日 清償日 109年3月14日 1,300,000元 107年11月20日 109年3月18日 
　　　
附表二：
發票日 票面金額 （新臺幣） 到期日 發票人 109年3月14日 1,300,000元 未載 原告